臺灣高等法院高雄分院刑事判決　　　　98年度上訴字第1297號
上　訴　人
即　被　告　王中源
選任辯護人　曾劍虹律師
上列上訴人因違反槍砲彈藥刀械管制條例案件，不服臺灣高雄地
方法院98年度訴字第999 號中華民國98年8月31日第一審判決（
起訴案號：臺灣高雄地方法院檢察署98年度偵字第15362 號），
提起上訴，本院判決如下：
     主  文
原判決撤銷。
王中源未經許可，持有可發射金屬具有殺傷力之空氣槍，處有期
徒刑壹年陸月，併科罰金新臺幣伍萬元，罰金如易服勞役，以新
臺幣壹仟元折算壹日。緩刑年，並應向公庫支付新台幣壹拾伍
萬元。扣案之空氣槍壹支（槍枝管制編號：0000000000號）、鉛
彈貳盒，均沒收。
     事  實
一、王中源明知具殺傷力之空氣長槍，係槍砲彈藥刀械管制條例
    所定列管之違禁物，未經中央主管機關之許可，不得非法持
    有，竟於民國97年4 月間某日，在高雄縣林園鄉○○村○○
    路339 巷26弄35號住處，以新臺幣（下同）19,500元之代價
    ，向某姓名年籍不詳之成年男子，購買具殺傷力之中國LIST
    ONE 廠製LQB23 型空氣槍1 枝（槍枝管制編號：0000000000
    號）及鉛彈2 盒，藏放在其林園鄉○○村○○路339 巷26弄
    35號住處，而非法持有之。嗣於97年10月29日上午10時15分
    許，為警持臺灣臺南地方法院97年度南院刑搜字第7653號搜
    索票，在上址實施搜索，扣得上開空氣長槍1 枝與鉛彈2 盒
    等物，始悉上情。
二、案經內政部警政署保安警察第二總隊第四大隊第二中隊報告
    臺灣臺南地方法院檢察署檢察官呈請臺灣高等法院檢察署檢
    察長核轉臺灣高雄地方法院檢察署檢察官偵查起訴。
     理  由
甲、程序部分：
    本判決以下所引用之傳聞證據，被告及辯護人於本院審理時
    ，均表示沒有意見，且未於言詞辯論終結前聲明異議，本院
    審酌上開傳聞證據作成時，並無不法之情事，認為適當，依
    刑事訴訟法第159 條之5 第2 項規定，自有證據能力，均得
    為證據。
乙、實體部分：
一、訊據上訴人即被告王中源矢口否認有非法持有具殺傷力空氣
    長槍之犯行，辯稱：伊購買上開空氣長槍及鉛彈，係為滅殺
    鼠隻、驅趕麻雀以保護其財產，伊有擊發上開空氣長槍，射
    老鼠時子彈可以進入老鼠皮膚層裡，射麻雀時可以讓麻雀流
    血，但伊不知道該空氣長槍具有殺傷力云云，經查：被告持
    有上開空氣長槍之事實，除為被告所不否認外，並有扣押物
    品目錄表1 份（見警卷第5至9頁），及扣案空氣長槍（槍枝
    管制編號：0000000000號）1 支在卷可稽。又上開空氣長槍
    1 支經送鑑定後，認係口徑4.5mm 空氣槍，為中國LISTONE
    製LQB23 型，槍號為0000000 ，以彈簧帶動活塞壓縮氣體為
    發射動力，經以鉛彈測試3 次，其中鉛彈（直徑4.5mm 、重
    量約0.54公克）最大發射速度為127 公尺/ 秒，計算其動能
    為4.3 焦耳，換算其單位面積動能為27焦耳/ 平方公分；而
    依司法院秘書長81年6 月11日祕台廳（二）字第06985 號函
    釋，認殺傷力之標準為在最具殺傷力之適當距離，以彈丸可
    穿入人體皮肉層之動能為基準。而依日本科學警察研究所之
    研究結果，認彈丸單位面積動能達20 焦 耳/ 平方公分則足
    以穿入人體皮肉層，有卷附內政部警政署刑事警察局97年12
    月23日刑鑑字第0970179454號鑑驗書1份 可證（見偵查卷第
    4 頁），是被告持有之上開空氣長槍1 支具有殺傷力，應足
    以認定。被告雖辯稱不知扣案之空氣長槍具有殺傷力，惟其
    於原審審理中供稱因使用多種方式皆無法解決住家之鼠患問
    題，方購買扣案空氣長槍用以捕殺鼠隻，可見被告本即欲購
    買得殺死動物之空氣長槍。且被告亦自承扣案空氣長槍可將
    鉛彈射入至老鼠皮膚層內，進而致使老鼠死亡；射擊麻雀，
    亦可令麻雀受傷流血，以此種可穿越動物皮膚層，造成動物
    受傷或死亡之威力，衡諸一般人之經驗，均足以認為該空氣
    長槍應具有殺傷力，益徵被告主觀上對其非法持有具殺傷力
    之空氣長槍有所認知。是以，被告所辯上情，無非卸責之詞
    ，不足採信。綜上所述，本件事證明確，被告之犯行，堪以
    認定。
二、辯護人於本院審理時雖指稱：有關被告所涉犯罪法條槍砲彈
    藥刀械管制條例第8 條規定，司法院大法官會議98年12月25
    日釋字第669 號解釋意旨表示，上開條例第1 項規定有關空
    氣槍部分，對犯罪情節輕微者，未併為減輕其刑或另為適度
    之規定，對人民受憲法第8 條保障人身自由權所為之限制，
    有違憲法第23條之比例原則，應自該解釋公布之日起至遲於
    一年屆滿時，失其效力，惟立法院遲至99年12月21日始完成
    修正案，經總統於100 年1 月5 日公布後施行，是立法修正
    遲至解釋文所示失效日（99年12月24日）之後，因立治怠惰
    出現法治空窗，依刑法第2 條第1 項規定，上開條例第8 條
    第1 項有關空氣槍部分，犯罪情節輕微者，即發生應不予處
    罰情況，而被告所涉更為輕微之同條例第8 條第4 項持有空
    氣槍行為，自應同認不予處罰，始符合憲法第23條比例原則
    。因此100 年1 月5 日公布後施行之上開條例第8 條雖已增
    訂第6 項規定「犯第1 項、第2 項或第4 項有關空氣槍之罪
    ，其情節輕微者，得減輕其刑。」似仍應認對被告犯行部分
    ，不予處罰云云。惟查槍砲彈藥刀械管制條例業於100 年1
    月5 日經修正公布，並於同月7 日生效，其第8 條第6 項增
    訂：「犯第1 項、第2 項或第4 項有關空氣槍之罪，其情節
    輕微者，得減輕其刑。」雖槍砲彈藥刀械管制條例第8 條第
    1 項之規定有關空氣槍部分，對犯該罪而情節輕微者，未併
    為得減輕其刑或另為適當刑度之規定，業經司法院釋字第66
    9 號解釋，認應自該解釋公布之日（即98年12月25日）起至
    遲於1 年屆滿時失其效力。而上開槍砲彈藥刀械管制條例第
    8 條第1 項遲至100 年1 月7 日始經修正增訂生效；惟釋字
    第669 號解釋文係闡釋：該條例第8 條第1 項有關空氣槍部
    分之最低法定刑為有期徒刑5 年，因對違法情節輕微、顯可
    憫恕之個案，法院縱適用刑法第59條規定酌減其刑後，仍無
    從考量行為人所應負責任之輕微，為易科罰金或緩刑之宣告
    ，尚嫌情輕法重，致罪責與處罰不相對應，對犯該罪而情節
    輕微者，未併為得減輕其刑或另為適當刑度之規定，違反憲
    法第23條之比例原則等旨。足認前揭解釋並無將相關犯行予
    以屆期除罪之意，是其所稱屆期失其效力，係指槍砲彈藥刀
    械管制條例第8 條第1 項有關空氣槍之罪，其「最低法定刑
    」之規定，違反憲法第23條之比例原則部分，自該解釋公布
    之日起至遲於1 年屆滿時，失其效力而言。非謂上開條例第
    8 條第1 項有關空氣槍之罪刑屆期全部失效甚明，自不生犯
    罪後法律已廢止其刑罰之問題。（最高法院100 年度台上字
    第578 號判決意旨參照）。從而，辯護人之上開指稱，尚屬
    無據，併此明。
三、核被告王中源未經許可持有前揭具殺傷力之空氣長槍，係犯
    槍砲彈藥刀械管制條例第8 條第4 項之未經許可持有可發射
    金屬具有殺傷力之空氣槍罪。又被告持有之空氣槍經鑑定結
    果，係氣體動力式槍枝，單位面積動能僅為27焦耳／平方公
    分，且僅作為捕殺老鼠、麻雀之用，已如前述，情節輕微，
    依同條第6項規定減輕其刑。
四、原審予以被告論科，固非無見，惟查被告行為後，槍砲彈藥
    刀械管制條例第8 條於99年12月21日修正，並於100 年1 月
    5 日公布，並於同月7 日生效，公布施行之上開條例第8 條
    增定第6 項規定「犯第1 項、第2 項或第4 項有關空氣槍之
    罪，其情節輕微者，得減輕其刑。比較新舊法，自以適用新
    法較有利於被告，此有利於被告之事項，原審未及審酌，自
    有未合。被告上訴意旨，否認犯罪，固無足取，然原判決既
    有上述可議，自應由本院將原判決撤銷改判。爰審酌被告持
    有上開空氣手槍之動機係為捕殺老鼠及麻雀，並未使用槍枝
    為其他對社會治安影響重大之犯罪行為，且持有數量僅有1
    支，以及犯後未坦承犯行，與其生活情況與智識程度等一切
    情狀，量處如主文第2 項所示之刑，並就罰金刑部分，諭知
    易服勞役之折算標準，以示懲儆。扣案之空氣長槍（槍枝管
    制編號：0000000000號）1 支，業經鑑定具有殺傷力，已詳
    如前述，自屬違禁物，另鉛彈2 盒，為被告所有供犯本件非
    法持有具殺傷力之空氣槍罪，應分別依刑法第38條第1 項第
    1 款、第2 款之規定宣告沒收。
五、查被告前未曾因故意犯罪，而受有期徒刑以上刑之宣告，台
    灣高等法院被告前案紀錄表在卷可稽。茲因一時失慮，觸犯
    刑章，且所犯情節輕微，經此偵審程序及科刑教訓，當知所
    警惕，應無再犯之虞，本院因認被告所受刑之宣告，以暫不
    執行為適當，併宣告緩刑3 年，以啟自新。並斟酌被告持有
    空氣槍之情形，命被告向公庫支付新台幣15萬元，以資警惕
    。
據上論斷，應依刑事訴訟法第369 條第1 項前段、第364 條、第
299 條第1 項前段，槍砲彈藥刀械管制條例第8 條第4 項、第6
項，刑法第2 條第1 項、第11條前段、第42條第3 項、第94條第
1 項第1 款、第2 項第4 款、第38條第1 項第1 款、第2 款，判
決如主文。
本案經檢察官蔡國禎到庭執行職務。
中    華    民    國   100    年    6     月     9    日
                  刑事第七庭    審判長法  官  莊飛宗
                                      法  官  蔡廣昇
                                      法  官  謝宏宗
以上正本證明與原本無異。
如不服本判決應於收受本判決後10日內向本院提出上訴書狀，其
未述上訴理由者，並得於提起上訴後10日內向本院補提理由書
狀（均須按他造當事人之人數附繕本)「 切勿逕送上級法院」。
中    華    民    國    100   年     6    月    10    日
                                      書記官  蘇恒仁
附錄本判決論罪科刑法條：
槍砲彈藥刀械管制條例第8條第4項
未經許可，持有、寄藏或意圖販賣而陳列第 1 項所列槍枝者，
處 3 年以上 10 年以下有期徒刑，併科新臺幣 7 百萬元以下罰
金。